【裁判字號】    92,易,180
【裁判日期】    920225
【裁判案由】    業務侵占
【裁判全文】
臺灣高雄地方法院刑事判決                          九十二年度易字第一八號
    公  訴  人  臺灣高雄地方法院檢察署檢察官
    被      告  甲○○  男  四.
右列被告因業務侵占案件，經檢察官提起公訴（九十一年度偵字第二七三九二號），
本院判決如左：
    主  文
甲○○連續意圖為自己不法之所有，而侵占對於業務上所持有之物，處有期徒刑陸月
，如易科罰金，以參佰元折算壹日。
    事  實
一、甲○○自民國九十一年六月十九日起係受僱於乙○○所經營設於高雄市新興區○
    ○○路二六三號十二樓之三號之五「私立蔡氏統計外語短期補習班」擔任班主任
    一職，其平日負責調配課程及收款學費，為從事業務之人。然甲○○因自身經濟
    情況不佳，竟基於意圖為自己不法所有之概括犯意，自同年七月間某日起至同年
    八月十一日止，連續將學生繳交之學費共新臺幣（下同）十九萬八千四百零五元
    （公訴人誤為十九萬八千零五元）未繳還補習班會計人員，而均予侵占花用。事
    後經會計人員發覺，甲○○始簽立承諾書表示願將前將上揭款項悉數歸還，惟甲
    ○○事後仍置之不理，始為補習班報警究辦。
二、案經乙○○委託周稚芬訴由高雄市政府警察局新興分局報告台灣高雄地方法院檢
    察署檢察官偵查起訴。
    理  由
一、訊據被告甲○○固供承於右揭時地收取學費，而事後均未繳回補習班之會計人員
    等情，惟矢口否認有業務侵占犯行，辯稱：「我沒有侵占的意圖及事實。我是補
    習班的班主任，我的職務就是調配老師、選擇老師及收取學生的補習費，收費時
    我會開收據，這些錢等我核對他們上課的時數後，等我彙整好後再交給會計。十
    九萬元的部分，這些我確實有收取。是會計向我提起後，我就去找蔡某，我向他
    說我自己的財務有困難，請他把這些錢讓我分期支付，蔡某當初也是有點生氣，
    後來他有同意讓我分期付款，所以才會寫還款計劃書」云云（見本院九十二年一
    月二十八日訊問筆錄）。經查：右揭事實業據告訴人乙○○及告訴代理人周稚芬
    分別於警偵訊及本院審理時指訴明確，且被告於偵訊時亦坦承上開犯行，其供稱
    ：「（何時侵占所收學費？）七月下旬開始」、「（侵占多少款項？）十九萬多
    ，已還三萬多」、「（侵占款項何用？）七月五日未領到薪水及家中缺錢用，拿
    來付房租及債務」等語（見九十一年十二月三十日偵訊筆錄），並有收據、承諾
    書、被告親筆信函、專業教師資料表等資料在卷可稽，是被告於本院審理中翻異
    其詞，顯係卸責之詞，不足採信。再者，私立蔡氏統計外語短期補習班目前尚未
    支付被告任職的薪資一情，為被告及告訴人所均不否認，然被告若欲要求薪資給
    付，理應循正當法律途徑解決，豈有自行扣留其收受之學費之理？再者，被告雖
    辯稱上開費用伊有向告訴人支借云云，然此為告訴人所否認，縱認被告事後有向
    告訴人要求借貸，然被告侵占學費之行為在先，其將款項移作他用或拒不繳回公
    司時，侵占行為即屬完成，與其事後向告訴人借貸之事實無涉，是被告侵占學費
    之不法意圖甚明，其上開辯詞，實不足採信。綜上所述，本案事證明確，被告犯
    行堪予認定。
二、核被告將業務上所收取應繳回補習班之學費擅自挪用之行為，係犯刑法第三百三
    十六條第二項之業務侵占罪。又被告先後多次犯行，時間緊接，手法相同，觸犯
    構成要件相同之罪名，顯係基於概括犯意反覆為之，應依連續犯之規定，論以一
    罪。審酌被告因個人經濟因素不佳而挪用應繳回予告訴人之費用，有違本分殊甚
    ，所侵占之金額為十九萬餘元，且其犯罪後否認犯行，惟念其犯後已積極與告訴
    人協商和解，此有清償協議書附卷可稽，且經告訴人發覺被告之侵占犯行後，其
    立即償還三萬元，且其於本院審理時又以薪支抵償二萬元，足認其確有還款之誠
    心等一切情狀，酌量處如主文所示之刑，並諭知易科罰金之折算標準。
三、又被告侵占十九萬餘元學費之時間係自九十一年七月間某日起至同年八月十一日
    止，是被告顯係基於概括犯意而連續侵占其所受之學費，故公訴人認被告係於九
    十一年七月底某日一次侵占上開學費全額云云，容有未洽，附此敘明。
據上論斷，應依刑事訴訟法第二百九十九條第一項前段，刑法第三百三十六條第二項
第五十六條前段、第四十一條第一項，罰金罰鍰提高標準條例第一條前段、第二條，
判決如主文。
本案經檢察官何景東到庭執行職務。
中      華      民      國    九十二    年      二      月    二十五    日
                                    臺灣高雄地方法院刑事第五庭
                                        審判長法  官    吳永宋
      法  官    林家賢
                                              法  官    張茹棻
右正本證明與原本無異。
如不服本判決，應於判決送達後十日內，向本院提出上訴狀。
                                              書記官    李忠霖
中      華      民      國    九十二    年      二      月    二十六    日
附錄法條
中華民國刑法第三百三十六條
 (公務公益侵占罪、業務侵占罪)
對於公務上或因公益所持有之物，犯前條第一項之罪者，處一年以上七年
以下有期徒刑，得併科五千元以下罰金。
對於業務上所持有之物，犯前條第一項之罪者，處六月以上五年以下有期
徒刑，得併科三千元以下罰金。
前二項之未遂犯罰之。


司法院資訊處製作；財團法人民間司法改革基金會備份。
